臺灣士林地方法院民事判決　　　　　　 96年度勞簡上字第7號
上　訴　人　怡盛環保股份有限公司
　　　　　　　　　　　　樓
法定代理人　丁○○
　　　　　　　　　　　　樓
訴訟代理人　乙○○
　　　　　　　　　　　　樓
　　　　　　甲○○
　　　　　　　　　　　　樓
被上訴人　　丙○○
上列當事人間請求給付資遣費等事件，上訴人對於中華民國96年
3 月13日本院內湖簡易庭96年度湖勞簡字第9 號第一審判決提起
上訴，本院於民國96年11月1 日言詞辯論終結，判決如下：
    主  文
原判決關於命上訴人給付超過新台幣壹拾萬玖仟陸佰柒拾元及其
利息，及該部分假執行之宣告，暨訴訟費用之裁判均廢棄。
上開廢棄部分，被上訴人在第一審簡易之訴駁回。
其餘上訴駁回。
第一審 (除確定部分外)訴 訟費用新台幣壹仟佰拾陸元由上
訴人負擔，新台幣壹仟零玖拾肆元由被上訴人負擔。第二審訴訟
費用新台幣壹仟陸佰壹拾元由上訴人負擔，新台幣貳仟零拾伍
元由被上訴人負擔。
    事實及理由
一、本件被上訴人主張：伊自民國92年9 月1 日起任職於上訴人
    公司，任環保技術課長乙職，詎上訴人於95年4 月7 日未經
    伊同意，片面自同月11日起調動職務由環保課長調為訴外人
    千翔保全股份有限公司保全員一級、薪資由每月新台幣（下
    同）34,000元降為20,100元，並變更工作地點，顯有違反勞
    動契約及勞工法令，致有損害被上訴人權益之情事。被上訴
    人乃於同月20日以存證信函依勞動基準法第14條第1 項第6
    款向上訴人表示終止勞動契約。另上訴人公司未發給離職證
    明，致伊不能申請失業補助，依就業保險法請求被告賠償失
    業給付125,280 元，並依僱傭關係及勞動基準法規定，訴請
    上訴人交付非自願性離職證明書、資遣費2 年8 月共98,000
    元、特休假差額11,670元、20日之預告工資23,340元，及依
    侵權行為請求精神賠償44,990元。原審就被上訴人請求於
    224,396 元及自96年1 月17日起至清償日止，按法定利率計
    算之利息為勝訴之判決，並依職權為假執行之宣告。
二、上訴人則以：上訴人公司當時業務萎縮，被上訴人係依公司
    規定自願配合調動，公司並未降薪，是被上訴人自95年4 月
    20日至22日連續曠職三日才予以開除解僱云云，資為抗辯。
三、原審就被上訴人請求，判決上訴人應給付被上訴人224,396
    元 (包括：勞動基準法第14條第4 項準用第17條之資遣費
    90,666 元 、特別休假10日之11,330元、失業給付122,400
    元)及 自96年1 月17日起至清償日止，按法定利率計算之利
    息。駁回被上訴人預告工資23,340元及侵權行為非財產損害
    44,990元之部分 (此部分未據上訴，業已確定)。 上訴人就
    上開准許之部分聲明不服，求為判決：原判決不利上訴人部
    分廢棄，該廢棄部分，駁回被上訴人在原審之訴。被上訴人
    則請求駁回上訴。
四、兩造不爭執事項：
 1、被上訴人自92年9 月1 日起於上訴人公司任環保技術課長乙
    職。至95年4 月20日止之年資有2 年7 個月又20日，即年資
    基數為2 又3 分之2 。
 2、上訴人於95年4 月7 日調動被上訴人至千翔保全股份有限公
    司二處事業二部擔任安全員一級(下稱安全員一級)。
 3、被上訴人93年及94年之特休假有10日均未休，離職前平均月
    薪為34,000元及日薪為1,133 元。
 4、上訴人有收到被上訴人於95年4 月20日終止勞動契約存證信
    函。
五、本件爭執要旨：
(一)上訴人調動被上訴人職務有無違反勞動契約或勞工法令？
(二)被上訴人以上訴人違反勞動基準法第14條第1 項第6 款，向
    上訴人終止勞動契約，是否生兩造勞動契約終止之效力？
(三)被上訴人請求非自願離職之失業給付有無理由？
六、以下就上開爭點分述之：
(一)上訴人調動被上訴人職務有無違反勞動契約或勞工法令？
    按工作場所及應從事之工作有關事項、工資之議定及調整有
    關事項，乃勞動契約應依勞動基準法有關規定約定之事項，
    該法施行細則第7 條第1 款及第3 款規定甚明。故其變更亦
    應由勞資雙方自行商議決定之。又內政部74年9 月5 日台內
    勞字第328433號函釋，雇主調動勞工工作之五項原則為：「
    (一)基於企業經營上所必需， (二)不 得違反勞動契約， (
    三)對 勞工薪資及其他勞動條件，未作不利之變更， (四)
    調動工作與原有工作性質為其體能及技術所可勝任 (五)調
    動工作地點過遠，雇主應予以必要之協助」。經查：上訴人
    主張被上訴人於任職於上訴人公司時曾填載「服務同意書」
     (下稱同意書)及 「服務志願書」 (下稱志願書)， 同意可
    由公司調動等語，而該同意書第3 條規定：「公司因業務需
    要，得依規定長期、短期或臨時調動職務、工作場所」，志
    願書第7 條規定：「試用期滿正式錄用，如未能配合作業要
    求時，願無條件接受公司之遷調或解僱。」，該同意書及志
    願書均表明「公司」包括「千翔保全股份有限公司、千翔工
    程管理股份有限公司、千翔公寓大廈管理維護股份有限公司
    、嘉翔保全股份有限公司」 (見原審卷第59、60頁)， 而被
    上訴人對於其簽署該同意書及志願書並無爭執，則上訴人主
    張因業務之所需，可以調動被上訴人之職務至千翔保全股份
    有限公司及工作場所，尚非無據。惟上訴人將被上訴人調職
    後之薪資由每月34,000元調降為每月20,100元，有被上訴人
    提出勞工保險被保險人投保資料表附卷可證 (原審卷第10頁
    )； 雖上訴人否認有調降薪資之事，惟查上訴人將被上訴人
    調職為安全員一級，而安全員一級之薪資至多31,250元，有
    上訴人所提出該二處事業二部員工之薪資袋影本6 份在卷可
    稽 (見本院卷第35至37頁)， 可見被上訴人主張薪資被調降
    為真實。被上訴人主張本件調動對勞工薪資作不利之變更，
    違反勞動契約及勞工法令，即無不合。
(二)被上訴人以上訴人違反勞動基準法第14條第1 項第6 款，向
    上訴人終止勞動契約，是否生兩造勞動契約終止之效力？
 1、按雇主違反勞動契約或勞工法令，致有損害勞工權益之虞者
    ，勞工得不經預告終止契約；第17條規定於本條終止契約準
    用之。勞動基準法第14條第1 項第6 款、第4 項定有明文。
    本件被上訴人以其並未同意薪資調降，上訴人係違反勞動契
    約及勞工法令，並依勞動基準法第14條第1 項第6 款之規定
    ，於95年4 月20日發函終止勞動契約，於法即無不合，至於
    上訴人所辯稱是承辦人員作業錯誤，已於95年5 月12日將少
    給薪資匯給被上訴人乙節，既係在被上訴人95年4 月20日發
    存證信函之後，則在被上訴人發存證信函終止勞動契約之時
    ，上訴人確實是薪資給付不足之情形，事後之補發已無法使
    被上訴人合法終止之勞動契約回復。本件應認勞動契約已經
    被上訴人依勞動基準法第14條第1 項第6 款之規定終止無誤
    。上訴人主張係被上訴人自95年4 月20日至23日連續曠職達
    三日予以解僱云云，即不可採。
 2、按雇主依前條終止勞動契約者，應依左列規定發給勞工資遣
    費（即按每滿一年發給相當於一個月平均工資之資遣費、未
    滿一年者以比例計算之，未滿一個月者以一個月計），勞動
    基準法第17條定有明文。又勞工在同一雇主或事業單位繼續
    工作滿一年以上三年未滿者，每年應給予特別休假七日，工
    資應由雇主照給，同法第38條及第39條亦有明文。依此，被
    上訴人請求上訴人給付2 年8 個月資遣費90,666元（計算式
    ：平均工資34,000元×8/3(即二又三分之二)＝90,666 元）
    ，及10日特休假工資11,330元 (計算式：日薪1,133 元×10
    ＝11,330元)， 及自96年1 月17日起至清償日止，按年利率
    百分之5 計算之利息，為有理由。
(三)被上訴人請求非自願離職之失業給付有無理由？
 1、被上訴人請求失業給付賠償之法律依據為何，在原審並未表
    明清楚，經本院96年7 月19日準備程序時行使闡明權，被上
    訴人明確表示係依據就業保險法第38條之規定請求 (見本院
    96年7 月19日準備程序筆錄，在本院卷第30頁)， 先予敘明
    。
 2、本件上訴人非法調降被上訴人薪資，但卻以被告在千翔保全
    公司連續曠職3 日為由，而予以解僱，致被上訴人遭行政機
    關認定不符合非自願性離職條件，而無法依就業保險法規定
    ，至台北市政府勞工局就業服務中心辦理職訓推介，進而無
    法依同法規定領取失業給付，雖據被上訴人提出台北市政府
    勞工局就業服務中心職業訓練諮詢紀錄附卷為證。惟被上訴
    人係依就業保險法第38條請求失業給付之損失，經查該法第
    38條第1 項係規定：「投保單位不依本法之規定辦理加保手
    續者，．．．．。勞工因此所受損失，並應由投保單位依本
    法規定之給付標準賠償之。」顯係就投保單位未辦理「加保
    」，即未加入就業保險者而言，並非就該法第11條第1 項第
    1 款就非自願性離職時，被保險人未出具離職證明之情形為
    規範，則被上訴人依該法第38條第1 項之規定請求，難認有
    據。至於該法第38條第2 項規定：「投保單位．違反本法規
    定，將投保薪資金額以多報少或以少報多者．．．。勞工因
    此所受損失，應由投保單位賠償之。」惟既係就投保薪資以
    多報少之損失為規定，亦與被上訴人請求非自願離職之失業
    給付有間。被上訴人請求非自願離職之失業給付122,400 元
    ，即屬不可採。
七、綜上所述，被上訴人本於勞動基準法第14條第1 項第6 款之
    規定終止兩造間之勞動契約，並依同條第4 項準用同法第17
    條之規定，請求上訴人給付2 年8 個月資遣費90,666元，及
    10日特休假工資11,330元，及自96年1 月17日起至清償日止
    ，按年利率百分之5 計算之利息，為有理由，應予准許，逾
    此部分所為之請求，為無理由，應予駁回，原審就超過上開
    應准許部分，為上訴人敗訴之判決，並依職權為假執行之宣
    告，自有未洽。上訴意旨就此部分指摘原判決不當，求予廢
    棄改判，為有理由。至於上開應准許部分，原審判命上訴人
    給付，並為假執行之宣告，核無違誤，上訴意旨就此部分，
    指摘原判決不當，求予廢棄，為無理由，應駁回其上訴。
八、據上論結，本件上訴為一部有理由，一部無理由，依民事訴
    訟法第436 條之1 第3 項、第450 條、第449 條第1 項、第
    79條但書，判決如主文。
中　　華　　民　　國　　96　　年　　11　　月　　15　　日
                  民事第二庭  審判長法  官  俞慧君
                                    法  官  李瑜娟
                                    法  官  王怡雯
以上正本證明與原本無異。
本件判決不得上訴。
中　　華　　民　　國　　96　　年　　11　　月　　20　　日
                                    書記官  楊錫芬
